【裁判字號】    97,訴,536
【裁判日期】    971209
【裁判案由】    違反槍砲彈藥刀械管制條例
【裁判全文】
臺灣宜蘭地方法院刑事判決               97年度訴字第536號
公  訴  人  臺灣宜蘭地方法院檢察署檢察官
被      告  甲○○
選任辯護人  黃雅羚律師
上列被告因違反槍砲彈藥刀械管制條例案件，經檢察官提起公訴
（97年度偵字第2540號），嗣於本院準備程序進行中，被告先就
被訴事實為有罪之陳述，經裁定進行簡式審判程序，本院判決如
下：
    主  文
甲○○犯非法持有彈藥之主要組成零件罪，處有期徒刑陸月，併
科罰金新臺幣壹萬元，有期徒刑如易科罰金、罰金如易服勞役，
均以新臺幣壹仟元折算壹日。扣案如附表編號1至4所示之物，均
沒收之。
    犯罪事實及理由
一、犯罪事實：
    甲○○係「福順286號」漁船船長，其明知非經中央主管機
    關許可，不得持有彈藥之主要組成零件，惟其於民國於97年
    6月1日駕船出港時，在臺灣東北角海域（東經122度、北緯2
    6度許），自某不詳大陸漁船上取得如附表編號1至編號3所
    示屬於彈藥主要組成零件之雷管、導火索、炸藥，及如附表
    編號4所示內含彈藥主要組成零件「炸藥」之土製炸彈（整
    個土製炸彈之結構不完整，經鑑定認非屬爆裂物）後，竟基
    於持有之犯意，未經許可，而持有上述之彈藥主要組成零件
    ，並將之置於「福順286號」漁船上，嗣於97年7月2日下午4
    時10分許，甲○○駕駛「福順286號」漁船欲自宜蘭縣頭城
    鎮烏石港出港時，北部地區巡防局第一二岸巡大隊安檢人員
    於安檢碼頭對「福順286號」漁船執行安檢時，當場查獲並
    扣得如附表編號1至編號3所示屬於彈藥主要組成零件之雷管
    、導火索、炸藥，及如附表編號4所示內含彈藥主要組成零
    件「炸藥」之土製炸彈（整個土製炸彈之結構不完整，經鑑
    定認非屬爆裂物）等物。案經北部地區巡防局第一二岸巡大
    隊移請臺灣宜蘭地方法院檢察署檢察官偵查起訴，嗣於本院
    準備程序進行中，被告先就被訴事實為有罪之陳述，經裁定
    進行簡式審判程序。
二、證據：
（一）被告甲○○於警詢、檢察官偵訊及本院審理時之自白。
（二）甲○○之漁船船員手冊一件。
（三）北部地區巡防局第一二岸巡大隊搜索扣押筆錄及扣押物品
      目錄表一件。
（四）刑案現場照片十四張。
（五）內政部警政署刑事警察局97年9月23日刑偵五字第0970142
      271號鑑驗通知書一件。
（六）內政部警政署刑事警察局97年8月21日刑鑑字第097010650
      3號鑑定書一件。
（七）「福順286號」漁船漁業管理資訊系統查詢資料一件。
（八）臺灣高等法院被告前案紀錄表一件。
三、應適用之法條：
（一）刑事訴訟法第273條之1第1項，第299條第1項前段、第310
      條之2、第454條。
（二）槍砲彈藥刀械管制條例第13條第4項。
（三）刑法第11條前段、第55條、第41條第1項前段、第42條第3
      項、第38條第1項第1款、第2款。
四、併此敘明：茲審酌被告之素行、智識程度；犯罪之動機、目
    的、手段；彈藥主要組成零件屬於高度危險之物品，非經主
    管機關許可不得擅自持有，以維社會大眾安全，無故持有彈
    藥主要組成零件，已嚴重危害社會安全；持有彈藥主要組成
    零件之期間不長，且未使用該彈藥主要組成零件為其他對社
    會治安影響重大之犯罪行為；犯後已坦承犯行，態度尚佳等
    一切情狀，酌情量處如主文所示之刑，並分別諭知有期徒刑
    易科罰金、罰金易服勞役之折算標準，以資懲儆。至於扣案
    如附表編號1至編號3所示屬於彈藥主要組成零件之雷管、導
    火索、炸藥，及如附表編號4所示土製炸彈內之彈藥主要組
    成零件「炸藥」，係屬違禁物，應依刑法第38條第1項第1款
    之規定，宣告沒收之。至於附表編號4所示土製炸彈之外包
    裝（含鐵條、油紙、塑膠袋等物），係被告所有供包裝彈藥
    主要組成零件「炸藥」之用，而為供犯本罪所用之物，應依
    刑法第38條第1項第2款之規定，併與其內所包裝之「炸藥」
    一併沒收之。另考量被告前即曾於83年間，因非法持有槍彈
    爆裂物案件（刑法第187條案件），經臺灣基隆地方法院以8
    3年度訴字524號判決判處有期徒刑一年，緩刑四年確定（參
    卷附之臺灣高等法院被告前案紀錄表），然被告竟未記取教
    訓檢束慎行，此次復再度非法持有彈藥主要組成零件，且其
    中更持有數量高達一千公克之「炸藥」，已嚴重危害社會安
    全，所犯情節匪淺，為修復被告對法秩序之破壞，且使被告
    知所警惕，避免再犯，本院認為有使被告執行上開宣告刑之
    必要，俾使被告記取教訓，建立正確之法治觀念。因此，本
    件尚不宜予被告緩刑之宣告，附此敘明。
五、本判決係依刑事訴訟法第310條之2、第454條製作，依法得
    僅記載當事人欄、主文、犯罪事實、證據名稱以及應適用之
    法條，其中犯罪事實、證據及應適用之法條，並得逕行引用
    檢察官起訴書所載。
六、如不服本件判決，得自收受送達之日起10日內，向本院提起
    上訴。
本案經檢察官劉憲英到庭執行職務。
中    華    民    國    97    年    12    月     9    日
                  刑事第三庭法  官  劉家祥
以上正本證明與原本無異。
如不服本判決應於收受送達後十日內向本院提出上訴書狀，並應
敘述具體理由；其未敘述上述理由者，應於上訴期間屆滿後二十
日內向本院補提理由書(均須按他造當事人之人數附繕本)「切勿
逕送上級法院」。
                            書記官  劉謹翊
中    華    民    國    97    年    12    月    9     日
附錄本案論罪科刑法條全文：
槍砲彈藥刀械管制條例第13條
未經許可，製造、販賣或運輸槍砲、彈藥之主要組成零件者，處
 3年以上10年以下有期徒刑，併科新台幣700萬元以下罰金。
未經許可，轉讓、出租或出借前項零件者，處 1 年以上 7 年以
下有期徒刑，併科新台幣 500 萬元以下罰金。
意圖供自己或他人犯罪之用，而犯前 2 項之罪者，處 5 年以上
有期徒刑，併科新台幣 1000 萬元以下罰金。
未經許可，持有、寄藏或意圖販賣而陳列第 1 項所列零件者，處
 6月以上5年以下有期徒刑，併科新台幣300萬元以下罰金。第1
項至第3項之未遂犯罰之。
附表：
┌─┬─────┬───┬───────────────┐
│編│品名      │數量  │送鑑結果                      │
│號│          │      │                              │
├─┼─────┼───┼───────────────┤
│1 │雷管      │14支  │長36公厘，直徑8公厘，屬彈藥之 │
│  │          │      │主要組成零件。                │
├─┼─────┼───┼───────────────┤
│2 │導火索    │2條   │直徑7公厘，其中1條長77公分，另│
│  │          │      │1條長5.5公分，經檢視係導火索，│
│  │          │      │屬彈藥之主要組成零件。        │
│  │          │      │                              │
├─┼─────┼───┼───────────────┤
│3 │炸藥      │1000  │經檢視為褐色粉末，檢出硝化銨與│
│  │          │公克  │蠟等成分，認係硝酸銨類炸藥，屬│
│  │          │      │彈藥之主要組成零件。          │
│  │          │      │                              │
├─┼─────┼───┼───────────────┤
│4 │土製炸彈（│4枚   │分別予以編號1至4，其中編號1、3│
│  │整個土製炸│      │外觀略同，經遙控拆解編號1後， │
│  │彈之結構不│      │內含鐵條1根（長約8公分、重約  │
│  │完整，經鑑│      │73.6公克）、油紙、塑膠袋、疑似│
│  │定認非屬爆│      │炸藥57.8公克（檢出硝化銨與蠟等│
│  │裂物）    │      │成分，認係硝酸銨類炸藥）。另編│
│  │          │      │號2、4外觀略同，經遙控拆解編號│
│  │          │      │2後，內裝有油紙、塑膠袋、疑似 │
│  │          │      │炸藥59.6公克（檢出硝化銨與蠟等│
│  │          │      │成分，認係硝酸銨類炸藥）。因編│
│  │          │      │號1至4爆裂物結構不完整，認非爆│
│  │          │      │裂物，但其中炸藥屬彈藥之主要組│
│  │          │      │成零件。                      │
└─┴─────┴───┴───────────────┘


司法院資訊處製作；財團法人民間司法改革基金會備份。
